最高法院民事裁定                              八十八年度台上字第二八九二號
    上 訴 人  丁○○
    被上訴人  丙○○
              戊○○
              乙○○
              甲○○
右當事人間請求返還無權占有土地事件，上訴人對於中華民國八十八年三月二十日臺
灣高等法院第二審判決（八十七年度上字第一七一六號），提起上訴，本院裁定如左
：
    主  文
上訴駁回。
第三審訴訟費用由上訴人負擔。
    理  由
按對於第二審判決上訴，非以其違背法令為理由，不得為之。民事訴訟法第四百六十
七條定有明文。依同法第四百六十八條規定，判決不適用法規或適用不當者，為違背
法令。而判決有同法第四百六十九條所列各款情形之一者，為當然違背法令。是當事
人提起上訴，如依民事訴訟法第四百六十八條規定，以第二審判決有不適用法規或適
用法規不當為理由時，其上訴狀或理由書應有具體之指摘，並揭示該法規之條項或其
內容。若係成文法以外之法則，應揭示該法則之旨趣。倘為司法院解釋或本院之判例
，則應揭示該判解之字號或其內容。如以民事訴訟法第四百六十九條所列各款情形為
理由時，其上訴狀或理由書，應揭示合於該條款之事實。上訴狀或理由書如未依此項
方法表明，或其所表明者，顯與上開法條規定之情形不相符合時，即難認為已對第二
審判決之違背法令有具體之指摘，其上訴自難認為合法。本件上訴人對第二審判決提
起上訴，雖以該判決違背法令為由，惟核其上訴理由狀所載內容，無非仍就原審取捨
證據、認定事實之職權行使，指摘其為不當，而未具體說明其有何不適用法規或適用
法規不當之情形，並揭示該法規之條項或其內容，及合於民事訴訟法第四百六十九條
所列各款之事實，難認對該判決之如何違背法令已有具體之指摘，依首揭說明，應認
其上訴為不合法。次按未記載於準備程序之事項，除法院應依職權調查，或不甚延滯
訴訟，或經釋明非因重大過失不能在準備程序提出者外，於準備程序後行言詞辯論時
，不得主張之，民事訴訟法第二百七十六條定有明文。上訴人於原法院言詞辯論時始
聲請傳訊證人鄭業、鄭梅、程余陳惜，業據原判決說明不予傳訊及無傳訊必要之理由
。又第三審為法律審，上訴人提起第三審上訴後，謂有傳訊之必要，請求本院訊問該
等證人，依同法第四百七十六條第一項規定，本院尚無從審酌，附此敘明。
據上論結，本件上訴為不合法，依民事訴訟法第四百八十一條、第四百四十四條第一
項、第九十五條、第七十八條，裁定如主文。
中      華      民      國    八十八    年     十一     月     十八     日
                              最高法院民事第五庭
                                  審判長法官  蕭  亨  國
                                        法官  吳  正  一
                                        法官  陳  淑  敏
                                        法官  許  澍  林
                                        法官  鄭  玉  山
      右正本證明與原本無異
                                              書  記  官
中      華      民      國    八十八    年     十二     月      四      日
